臺灣板橋地方法院交通事件裁定　　　　100年度交聲字第784號
原處分機關　交通部公路總局臺北區監理所
異　議　人　阮妙翠
即受處分人
上列異議人因違反道路交通管理處罰條例案件，對於交通部公路
總局臺北區監理所於民國100 年3 月14日以北監自裁字第裁40-1
AF771879號所為之裁決處分（原舉發案號：臺北市政府交通局
100 年3 月4 日北市交停字第1AF771879 號），聲明異議，本院
裁定如下：
    主  文
異議駁回。
    理  由
一、按在設有殘障者專用停車標誌處所，非殘障用車不得停放；
    汽車駕駛人停車時，於身心障礙專用停車位違規停車者，處
    新臺幣（下同）六百元以上一千二百元以下罰鍰；又第1 項
    第10款應以最高額處罰之，道路交通安全規則第112 條第1
    項第5 款、道路交通管理處罰條例第56條第1 項第10款、第
    4 項分別定有明文。復按非領有專用停車位識別證明者，不
    得違規占用公共停車場身心障礙者專用停車位；又違規佔用
    路邊停車場專用停車位者，由交通勤務警察、依法令執行交
    通稽查任務人員或交通助理人員依道路交通管理處罰條例第
    56條規定辦理，亦為身心障礙者權益保障法第56條第1 項後
    段、身心障礙者專用停車位設置管理辦法第14條第1 項所明
    定。
二、原處分意旨略以：本件異議人即受處分人阮妙翠所有車牌號
    碼為3415-TJ 號之自用小客車，於民國100 年2 月25日下午
    1 時46分許，停置在臺北市洛陽停車場編號09145 號之身心
    障礙專用停車位，經臺北市停車管理工程處交通助理員拍照
    採證後，於100 年3 月4 日以北市交停字第1AF771879 號違
    反道路交通管理事件通知單逕行舉發（下稱舉發通知單）。
    嗣異議人依法提出申訴，經交通部公路總局臺北區監理所於
    100 年3 月14日以北監自裁字第裁40-1AF771879號裁決書裁
    決，裁處異議人罰鍰一千二百元。
三、異議意旨則略以：異議人當天確因於臺北市洛陽停車場內尋
    無空停車位，而將上開自用小客車停放在身心障礙專用停車
    位上，然該停車場內之身心障礙專用停車位週遭並未設有警
    告汽車駕駛人若違規停車即拖吊或舉發之告示牌，且停車場
    一樓之「停車須知」告示牌上亦未載有上開提醒事項，是相
    關單位若要取締違規停放身心障礙專用停車位之汽車駕駛人
    ，當應於明顯處說明告知，方能使人信服；又道路交通管理
    處罰條例亦適用於停車場內之違規行為，並非一般大眾所知
    悉之事，該停車場內之停車須知告示牌亦未告知，異議人對
    本件舉發實難以信服，爰聲明異議云云。
四、經查：
(一)異議人於上開時、地將其所有前揭自用小客車停放於身心障
    礙者專用停車位之事實，為異議人所自承，並有舉發通知單
    所附採證照片一幀附卷可稽，是此部分之事實堪以認定，合
    先敘明。
(二)按身心障礙者權益保障法第56條第1 項關於公共停車場應設
    置身心障礙者專用停車位，且非領有專用停車位識別證明者
    ，不得違規占用之規定，考其立法意旨，係考量行動不便之
    身心障礙者駕駛汽車外出行事時能就近停放車輛，以維護身
    心障礙者之合法權益及生活之便利，保障其公平參與社會生
    活之機會，結合政府及民間資源，規劃並推行各項扶助及福
    利措施之一，且限制領有專用停車位識別證明者始得占用身
    心障礙者專用停車位，亦不因路邊或路外停車場而有所差別
    ，汽車駕駛人如有違規占用之情形，自應依道路交通管理處
    罰條例之規定加以處罰。況依道路交通管理處罰條例第3 條
    第1 款之規定，道路係指公路、街道、巷衖、廣場、騎樓、
    走廊或其他供公眾通行之地方。本件異議人違規地點為臺北
    市洛陽停車場，乃為公共停車場，並非私人停車場，顯亦屬
    公眾得駕車自由出入之供公眾通行處所，自亦有道路交通管
    理處罰條例及依該條例第92條第1 項所制定之道路交通安全
    規則之適用，應無疑義。
(三)異議人既考領駕駛執照，理應研讀過相關交通法規才能通過
    筆試，而道路交通安全規則及道路交通管理處罰條例屬最基
    本之交通法規，異議人既已通過筆試，自不能諉為不知其內
    容，既然前揭所引道路交通安全規則第112 條第1 項第5 款
    及道路交通管理處罰條例第56條第1 項第10款業已明白規定
    一般汽車駕駛人停車時不得停放於身心障礙專用停車位，否
    則將科處罰鍰，則任何通過駕駛執照筆試測驗之駕駛人即均
    應知悉非領有專用停車位識別證明者，不得違規占用公共停
    車場身心障礙者專用停車位。況由異議人於聲明異議狀內自
    承：「在該停車場二、三樓找不到車位，於是就將車輛停在
    殘障車位（確有不妥）」等語可知，異議人當時已知一般駕
    駛人不應占用身心障礙者專用停車位，方會在停車場二、三
    樓找不到車位之情形下，才停到殘障車位內，則又何須要求
    政府再花費公帑額外設置警告標示牌？是異議人以其不知悉
    道路交通管理處罰條例規定適用於停車場內之駕駛行為，及
    身心障礙專用停車位週遭未設有警告標示牌等語為辯，容有
    誤會，均非可採。
(三)綜上所述，異議人確有違規占用身心障礙者專用停車位之事
    實，堪以認定。準此，原處分機關爰引首揭規定，裁處異議
    人罰鍰一千二百元，係依法裁決，核無不當或違法之處，本
    件聲明異議為無理由，應予駁回。
五、據上論斷，應依道路交通事件處理辦法第18條，裁定如主文
    。
中    華    民    國   100    年    6     月    30    日
                  交通法庭  法  官  張紹省
以上正本證明與原本無異。
如不服本裁定應於送達後五日內向本院提出抗告狀。
                            書記官  周雅玲
中    華    民    國   100    年    6     月    30    日